【裁判字號】    97,抗,1452
【裁判日期】    971231
【裁判案由】    撤銷假扣押
【裁判全文】
臺灣高等法院民事裁定                  97年度抗字第1452號
抗  告  人  甲○○
上列抗告人因與相對人台灣中小企業銀行股份有限公司間撤銷假
扣押事件，對於中華民國97年7 月30日臺灣板橋地方法院97年度
全聲字第226號裁定提起抗告，本院裁定如下：
    主  文
抗告駁回。
抗告費用由抗告人負擔。
    理  由
一、抗告人於原法院聲請意旨略以：緣主債務人蔡郭慶亮（下稱
    主債務人）邀同抗告人及訴外人蔡政郎為連帶保證人，並提
    供如附表所示之不動產設定本金最高限額抵押權新臺幣（下
    同）2,100萬元，於民國91年3月4日向相對人借款1,460萬元
    ，屆期尚積欠本金940 萬元未清償，相對人乃聲請原法院以
    95年度裁全字第7769號民事裁定（下稱第7769號裁定），准
    相對人供擔保後，對抗告人之財產於940 萬元之範圍內，實
    施假扣押在案。嗣相對人以主債務人、抗告人及蔡政郎（下
    稱抗告人等3 人）為被告，向臺灣雲林地方法院提起本案訴
    訟（即95年度重訴第50號清償債務事件），雙方成立訴訟上
    之和解，和解內容為：(一)抗告人等3人應連帶給付相對人940
    萬元及自95年1月4日起至清償日止，按年息3.055%計算之利
    息，暨自95年2月5日起逾期在6個月以內部分，按上開利率1
    0%；超過6個月部分按上開利率20%計算之違約金。（下稱系
    爭債務）(二)相對人就上開債權願就主債務人如附表所示之不
    動產設定之抵押權先行使，未受償部分，抗告人等3 人願在
    原法院就上開財產執行分配期日後1個月內以現金1次清償。
    (三)抗告人同意相對人取回原法院95年度存字第3775號提存事
    件所提存之擔保金（下稱第50號和解筆錄）。相對人隨即向
    原法院聲請強制執行，請求拍賣主債務人如附表所示之不動
    產，原法院以96年度執字第62667號執行事件（下稱第62667
    號執行事件）於97年4月25日完成拍賣程序，獲款1,156萬9,
    900元。本件假扣押事件系爭債務之本金僅940萬元，加計利
    息、違約金、假扣押執行費共計1,023萬1,503元，上開拍賣
    所得款項，已足夠清償主債務人之債務，抗告人之保證債務
    應已消滅，相對人對抗告人聲請假扣押之原因業已消滅，抗
    告人乃聲請原法院撤銷假扣押裁定等語。
二、原裁定以：兩造之本案訴訟雖成立訴訟上和解，惟相對人並
    未拋棄依假扣押所保全執行之請求，第50號和解筆錄不能遽
    認相對人原聲請假扣押保全執行之請求已歸消滅。縱相對人
    對主債務人之不動產行使抵押權，拍賣所得金額逾抗告人系
    爭債務，惟主債務人對相對人之債務本金高達3億4,566萬9,
    363 元，相對人因該強制執行事件就本件假扣押請求之系爭
    債權受償比例僅2.09640%，仍難謂抗告人已就相對人假扣押
    保全之本案請求為清償，自與民事訴訟法第530條第1項所定
    撤銷假扣押原因不合，乃裁定駁回抗告人之聲請。
三、按假扣押之原因消滅、債權人受本案敗訴判決確定或其他命
    假扣押之情事變更者，債務人得聲請撤銷假扣押裁定，民事
    訴訴法第530條第1項固有明文。惟該條項所謂假扣押之原因
    消滅者，係指債權人於聲請假扣押時，所主張之假扣押原因
    ，已無日後不能強制執行或甚難執行之虞，或以應在外國為
    強制執行，現已得於國內強制執行等是；又所謂之命假扣押
    之情事變更者，則指債權人依假扣押保全執行之請求已歸消
    滅或經本案判決予以否認，或已喪失其請求假扣押之權利等
    情形而言。雖抗告意旨略謂：相對人對抗告人為假扣押所保
    全之請求僅為940萬元，第62667號執行事件執行所得金額共
    1,156萬9,900元，執行所得之財產已足以全額清償系爭債務
    ，主債務人與相對人間之其他債務，與抗告人無關，抗告人
    之保證債務業已消滅，法院即應准予撤銷本件假扣押，原法
    院駁回抗告人撤銷假扣押之聲請，顯有違誤等語。惟查：相
    對人聲請假扣押執行抗告人之財產後，即持第50號和解筆錄
    向原法院聲請執行主債務人如附表所示之財產，原法院以第
    62667號執行事件完成拍賣程序，執行所得之金額共1,156萬
    9,900元之事實，固經本院調閱原法院95年度執字第54851號
    、第36227號執行事件卷宗核閱無訛。惟就第36227號執行事
    件執行所得之金額，扣除依法應優先受償之土地增值稅、房
    屋稅、假扣押執行費、執行費後，相對人對主債務人之債權
    除系爭債權外，尚有13筆債權，債權總額（含利息及違約金
    ）高達3億7,894萬4,983 元，另有彰化商業銀行股份有限公
    司參與分配之6,956萬3,299元，是系爭債務相對人實際受償
    之比例不過2.09640%，有第36227 號執行事件強制執行金額
    計算書分配表可稽（見原法院卷第12至19頁）。觀諸主債務
    人就如附表所示之不動產，設定之本金最高限額抵押權契約
    所載，該抵押權所擔保之債務範圍包括現在及將來所負之票
    據、借款、墊款、保證等債務及其他債務…，有他項權利證
    明書、設定抵押權契約及變更契約書各1 份可參（見本院卷
    第40至46頁），並非僅擔保系爭債務，如附表所示之不動產
    拍賣所得，相對人就該抵押權所擔保債務範圍之債權，本均
    得請求分配，不限系爭債務。第36227 號執行事件強制執行
    金額經分配後，既不足以完全清償系爭債務，仍難謂抗告人
    已就相對人假扣押保全之本案請求為清償，相對人依假扣押
    保全執行之請求亦未歸於消滅，核與上開民事訴訟法第530
    條第1 項所定得撤銷假扣押裁定之要件不合，原裁定駁回抗
    告人撤銷假扣押裁定之聲請，核無違誤，抗告意旨指摘原裁
    定不當，求予廢棄，為無理由，應予駁回。
四、據上論結，本件抗告為無理由，爰裁定如主文。
中    華    民    國    97    年    12    月    31    日
                  民事第四庭
                        審判長法  官  張劍男
                              法  官  翁昭蓉
                              法  官  陳靜芬
正本係照原本作成。
本裁定除以適用法規顯有錯誤為理由，並經本院許可外，不得再
抗告。如提起再抗告，應於收受送達後10日內委任律師為訴訟代
理人向本院提出再抗告狀。並繳納再抗告費新台幣1,000元。
中    華    民    國    97    年    12    月    31    日
                              書記官  應瑞霞


司法院資訊處製作；財團法人民間司法改革基金會備份。
